【裁判字號】    97,上訴,74
【裁判日期】    970508
【裁判案由】    違反毒品危害防制條例
【裁判全文】
臺灣高等法院高雄分院刑事判決          97年度上訴字第74號
上  訴  人  臺灣屏東地方法院檢察署檢察官
上  訴  人
即  被  告  丁○○
選任辯護人  蘇俊誠律師
被      告  乙○○
                    （另案在台灣台南監獄執行中）
選任辯護人  葉銘進律師
被      告  丙○○
指定辯護人  本院公設辯護人  李佩娟
被      告  甲○○
指定辯護人  義務辯護人  蔡祥銘律師
上列上訴人因被告違反毒品危害防制條例案件，不服臺灣屏東地
方法院93年度重訴字第10號中華民國96年11月2 日第一審判決（
起訴案號：臺灣屏東地方法院檢察署92年度偵字第1970、4112號
、93年度偵字第2418、2980號），提起上訴，本院判決如下：
    主  文
原判決關於丁○○持有第二級毒品部分及丁○○、丙○○、乙○○、甲○○販賣第二級毒品部分均撤銷。
丁○○共同連續販賣第二級毒品，處有期徒刑拾壹年；扣押之液
態甲基安非他命淨重拾點壹伍公克，沾附安非他命之空瓶壹個均
沒收銷燬之；供犯罪所用之電子磅秤壹台、夾鏈袋伍拾貳個均沒
收；販賣甲基安非他命所得新台幣貳拾壹萬元，其中拾捌萬伍仟
元應與乙○○連帶沒收，另貳萬伍仟元應與乙○○、丙○○連帶
沒收，如全部或一部不能沒收時，以其財產抵償之。
乙○○共同連續販賣第二級毒品，累犯，處有期徒刑拾貳年；扣
押之液態甲基安非他命淨重拾點壹伍公克，沾附安非他命之空瓶
壹個均沒收銷燬之；供犯罪所用之電子磅秤壹台、夾鏈袋伍拾貳
個均沒收；販賣甲基安非他命所得新台幣貳拾壹萬元，其中拾捌
萬伍千元應與丁○○連帶沒收，另貳萬伍仟元應與丁○○、丙○○連帶沒收，如全部或一部不能沒收時，以其財產抵償之。
丙○○共同販賣第二級毒品，累犯，處有期徒刑捌年陸月；扣押
之液態甲基安非他命淨重拾點壹伍公克，沾附安非他命之空瓶壹
個均沒收銷燬之；供犯罪所用之電子磅秤壹台、夾鏈袋伍拾貳個
均沒收；販賣甲基安非他命所得新台幣貳萬伍仟元應與丁○○、
乙○○連帶沒收，如全部或一部不能沒收時，以其財產抵償之。
甲○○連續販賣第二級毒品，處有期徒刑拾年。
其他上訴駁回（即丁○○、丙○○、乙○○被訴販賣第一級毒品
部分及丁○○被訴製造第二級毒品部分）。
    事  實
一、乙○○前因賭博案件，經本院於民國88年9 月29日以88年度
    上訴字第1236號案件判處有期徒刑5 月確定，於88年12月24
    日易科罰金執行完畢；丙○○前因妨害自由案件，經最高法
    院判處有期徒刑10月確定，於90年5 月4 日執行完畢；均不
    知悔改。乙○○、丁○○、丙○○等3 人，共同基於販賣第
    二級毒品甲基安非他命之概括犯意，自民國92年1 月19日起
    ，至同年3 月27日止，由乙○○將其自不詳姓名之人取得之
    甲基安非他命寄放在屏東縣萬丹鄉○○村○○路270 巷19號
    住處，交由丁○○保管，並由丁○○、丙○○負責販賣。為
    求帳目清楚，丙○○向丁○○取得毒品販賣後，販毒所得款
    項均交付丁○○，由丁○○記帳，並由乙○○、丁○○、丙○○會帳。有時乙○○亦交代丙○○前往丁○○處拿取毒品
    後自行販賣，丁○○於該期間亦曾囑咐丙○○轉交毒品款項
    於乙○○，其販賣第二級毒品甲基安非他命之情形如下：
  (一)乙○○提供甲基安非他命，由丁○○於92年1 月19日，在屏
    東縣萬丹鄉○○村○○路270 巷19號住處，販賣甲基安非他
    命3 台兩予甲○○，得款新台幣（下同）5 萬5 千元（乙○○與丁○○為共犯）。
  (二)乙○○提供甲基安非他命，由丁○○於92年1 月30日，在屏
    東縣萬丹鄉○○村○○路270 巷19號住處，販賣甲基安非他
    命2 台兩予甲○○，得款4 萬元（乙○○與丁○○為共犯）
    。
  (三)乙○○提供甲基安非他命，由丁○○於92年3 月27日，在屏
    東縣萬丹鄉○○村○○路270 巷19號住處，販賣甲基安非他
    命3 台兩予甲○○，得款6 萬元（乙○○與丁○○為共犯）
    。
  (四)乙○○於92年年初某日，在屏東縣萬丹鄉○○村○○路270
    巷19號丁○○住處，將其所有交由丁○○保管中之甲基安非
    他命取出，販賣甲基安非他命予甲○○，前後共2 次，每次
    均販賣1 台兩，每次得款1 萬5 千元（此2 次乙○○與丁○○為共犯）。
  (五)丙○○於92年2 月14日，在屏東縣萬丹鄉○○村○○路270
    巷19號丁○○住處，向丁○○取得乙○○所提供之甲基安非
    他命後，在上開丁○○住處，出售甲基安非他命1 台兩予持
    用0000000000號行動電話之陳姓成年男子，得款2 萬5 千元
    （丙○○於該次交易，獲得3000元之利潤，此次共犯係乙○○、丁○○、丙○○3 人）。
二、甲○○意圖營利，基於販賣第二級毒品甲基安非他命之概括
    犯意，於92年1 月19日，在屏東縣萬丹鄉○○村○○路270
    巷19號丁○○住處，以5 萬5 千元之代價，向丁○○購入甲
    基安非他命3 台兩；又於92年1 月30日，在同一處所，以4
    萬元之代價，向丁○○購入甲基安非他命2 台兩；又於92年
    3 月26日18時39分接獲某人之電話，向其表示欲購買甲基安
    非他命後，於92年3 月27日，在上開丁○○住處，以6 萬元
    之代價，向丁○○購入甲基安非他命3 台兩；另於92年年初
    某日，前後2次 ，在同一處所，各以1 萬5 千元之代價，向
    乙○○購入甲基安非他命1 台兩。
三、嗣於92年4 月12日14時30分許，為警在丁○○住處查獲，並
    扣得乙○○所有之液態安非他命淨重10點15公克，沾附安非
    他命之空瓶1 個，供販賣安非他命分裝用之電子磅秤1 台、
    夾鏈袋52個，並循線查獲乙○○。案經保安警察第三總隊移
    送台灣屏東地方法院檢察署檢察官，並經台灣屏東地方法院
    檢察署檢察官自動檢舉偵查起訴。
    理  由
甲、證據能力方面：
一、關於被告乙○○、丁○○、丙○○、甲○○於警詢及檢察官
    偵查中所為對於自己陳述之證據能力部分：按被告之自白，
    非出於強暴、脅迫、利誘、詐欺、疲勞訊問、違法羈押或其
    他不正之方法，且與事實相符者，得為證據；又被告以外之
    人於審判外之言詞或書面陳述，除法律有規定者外，不得作
    為證據；刑事訴訟法第156 條第1 項、第159 條第1 項分別
    定有明文。依上開刑事訴訟法第156 條第1 項以及第159 條
    第1 項反面解釋，可得而知被告自己於審判外之言詞或書面
    陳述，如非出於強暴、脅迫、利誘、詐欺、疲勞訊問、違法
    羈押或其他不正之方法，依法即有證據能力；至於其陳述與
    事實相符時，即得為被告有罪認定之證據（即有證據能力及
    證據力），先予說明。
  (一)乙○○部分：
  1.此部分被告乙○○、辯護人均未表示其於警詢及檢察官偵查
    中關於自己陳述有何出於強暴、脅迫、利誘、詐欺、疲勞訊
    問、違法羈押或其他不正之方法，依上開說明，乙○○於警
    詢及檢察官偵查中之陳述均有證據能力。
  2.被告乙○○於93年1 月14日、93年2 月4 日警詢筆錄，經原
    審法院勘驗結果：錄音過程並無打字聲音且整個程序並無停
    頓，錄音未中斷；而依93年1 月14日警詢筆錄記載之詢問時
    間係自93年1 月14日13時起至同日13時30分止，計經過30分
    鐘，然經原審法院勘驗結果該次警詢筆錄之時間僅10分鐘；
    93年2 月4 日警詢筆錄記載之詢問時間係自93年2 月4 日14
    時10分起至同日14時30分止，計經過20分鐘，然原審法院勘
    驗結果僅有5 分鐘等情，有原審法院卷貳第268 頁背面之勘
    驗筆錄及92年度偵字第1970號卷第182-183 頁、第246-247
    頁可稽。檢察官雖舉證人即詢問及筆錄製作之員警潘泰輝、
    陳永根到庭作證，並經其2 人於原審法院審理時均證述係一
    邊問、一邊請他們回答、一邊作筆錄等語（見原審法院卷
    第117 頁背面、第118 頁、第121 頁），然證人陳永根亦證
    述如果一邊問、一邊作筆錄，10分鐘作不完，並隨即改稱「
    我們是先溝通案情，請被告回答，作好筆錄，再錄音，不是
    一邊問，一邊製作」等語（見原審法院卷第118 頁背面），
    足見上開2 次筆錄確實是事先製作完成後，再由被告乙○○
    朗讀並予以錄音無訛。而按刑事訴訟法第100 條之1 第1 項
    固規定訊問被告，原則上應全程連續錄音；必要時，並應全
    程連續錄影；同條第2 項亦規定「筆錄內所載之被告陳述與
    錄音或錄影之內容不符者，除有前項但書情形外，其不符之
    部分，不得作為證據」。同法第100 條之2 亦準用同法第10
    0 條之1 規定。考其立法目的，在於建立訊問筆錄之公信力
    ，並擔保訊問程序之合法正當；亦即在於擔保犯罪嫌疑人對
    於訊問之陳述，係出於自由意思及筆錄所載內容與陳述相符
    。如果犯罪嫌疑人之自白，係基於自由意思而非出於不正之
    方法，且其自由之陳述與事實相符，縱令於訊問時未經全程
    連續錄音或錄音故障而無聲音，致訊問程序稍嫌微疵，仍難
    謂其自白之筆錄，無證據能力（最高法院95年度台上字第67
    19號判決參考），查被告乙○○於93年1 月14日製作完警詢
    筆錄後，已經於親閱後，在警詢筆錄後面簽名並按指印於其
    上，復於同日經移送檢察官後即以證人之身分具結作證，其
    內容與其於警詢之陳述大致相符（見92年度他字第576 號偵
    查卷第16、23至26頁）；被告乙○○於93年2 月4 日製作完
    警詢筆錄後，已經於親閱後，在警詢筆錄後面簽名並按指印
    於其上，復於同日經移送檢察官後即以證人之身分具結作證
    ，其內容與其於警詢之陳述大致相符（見92年度偵字第1970
    號偵查卷第183 、188 至191 頁），參酌人權保障及公共利
    益之均衡維護，應認上訴人警詢筆錄之上開瑕疵，不影響其
    證據能力。
  (二)丁○○部分：被告辯護人雖辯稱被告丁○○之警詢筆錄有錄
    音中斷、未全程連續錄音及筆錄與錄音不符、欠缺任意性之
    情形；檢察官偵訊筆錄係延續警詢時之非任意性陳述而為陳
    述，以及警員要求至檢察官接受訊問時不得為不同之陳述，
    被告亦延續警詢筆錄因欠缺任意性而為不實之陳述云云。經
    查：
  1.關於丁○○於92年4 月12日警詢筆錄（見保安警察隊第三總
    隊嫌疑人丁○○之刑事偵查卷宗第1 至5 頁）部分：
  經原審法院勘驗該次筆錄內容與錄音光碟結果：錄音中斷3
    次，過程中並沒有打字的聲音，且警詢警員有關「問」的部
    分，均係一字不漏的照唸，除有下述不同之處外，其他部分
    與筆錄記載之被告回答順序、內容均大致相符，有原審法院
    卷貳第216 、216 頁勘驗筆錄可證：(1)第2 頁倒數第4 行原
    記載為「帳冊是乙○○打電話叫我記載的，內容是他販賣毒
    品所得帳款」等語，原審法院勘驗結果為「帳冊是乙○○打
    電話叫我記載的，內容可能是他販賣毒品所得的帳款」等語
    。(2)第3 頁倒數第2 行原記載為「是安非他命或海洛因之類
    的東西」等語，原審法院勘驗結果為「可能是安非他命或是
    海洛因之類的東西，我沒有打開看，我不知道」等語。(3)第
    3 頁背面第1 行原記載為「我們稱安非他命是『粗的』、『
    糖仔』、『硬的』，我們說海洛因是『蛋的』（詳如帳冊）
    」等語，原審法院勘驗結為「我們稱安非他命是『粗的』、
    『糖仔』、『硬的』，我們說海洛因是『蛋的』」等語，並
    無「詳如帳冊」之陳述。(4)第3 頁背面第7 行原記載為「他
    都是拿到我家裏來給我」等語，原審法院勘驗結果為「他都
    是拿到我家裏來給我，叫我交給別人」等語。(5)第4 頁1 、
    2 行原記載「並叫我把寄放的東西（九九九海洛因磚壓縮模
    具各乙組、海洛因攪拌器乙具、千斤頂乙具、玻璃量杯乙個
    、木質桿棍乙隻）移放他處。」等語，原審法院勘驗結果為
    「並叫我把寄放的東西移放他處」等語，並無「九九九海洛
    因磚壓縮模具各乙組、海洛因攪拌器乙具、千斤頂乙具、玻
    璃量杯乙個、木質桿棍乙隻」之陳述。
  上開不符部分，依刑事訴訟法第100 條之2 準用同法第100
    之1 第2 項之規定，不得作為證據。
  除上開不符部分以外之內容，雖有錄音中斷之情形，而違反
    同法第100 條之1 第1 項「應全程連續錄音」之規定，然刑
    事訴訟法第100 條之1 第1 項於立法院司法委員會原送議條
    文係規定：「．．未經錄音或錄影，不得作為證據」，經立
    法院院會將之修改為「訊問被告，應全程連續錄音；必要時
    ，並應全程連續錄影。但有急迫情況且經記明筆錄者，不在
    此限。」，顯見立法者的原意，即未採取將「未全程連續錄
    音錄影」而取得被告陳述之證據能力予以絕對排除之立法例
    ，是關於未全程連續錄音、錄影而取得被告陳述之證據能力
    ，即應依刑事訴訟法第158 條之4 的規定予以衡量。本院審
    酌經原審法院勘驗結果除上開不符部分以外，其餘記載內容
    均與有錄音部分大致相符，認為對於被告之人權保障並無侵
    害，且基於販毒係殘害人民身體健康及國家根本之公共利益
    等考量，認除上開不符部分外，其餘部分應有證據能力。
  2.被告丁○○於92年7 月21日警詢筆錄（見92年度偵字第1970
    號卷第116 至119 頁）部分：
    經原審查證結果，並無該次之錄音帶，且公訴檢察官於原審
    法院卷貳第269 頁之95年10月12日勘驗筆錄中亦自承找不到
    該錄音帶等語；此部分被告丁○○於警詢時之陳述，足認警
    方或未於製作筆錄時錄音錄影，或因機器故障而無法錄音錄
    影，或因移交程序上有疏失而遺失錄音錄影帶，且被告丁○○一再抗辯該次詢問，員警曾動手打他而違反其任意性，然
    查被告丁○○已於該警詢筆錄最後簽名確認無訛（見92年度
    偵字第1970號偵查卷第119 頁），且於同日解還檢察官時，
    檢察官訊問其：「今日借提出去，對整個過程有何意見？」
    時，當場表示：「沒有」，且對於同日檢察官之訊問回答甚
    為詳盡，其內容亦與警詢筆錄大致相符，足見其已承認該警
    詢筆錄與其供述內容無異，且於檢察官偵查時並未抗辯於警
    詢時受到刑求，本院參酌人權保障及公共利益之均衡維護，
    應認被告警詢筆錄之上開瑕疵，不影響其證據能力。
  3.關於丁○○於檢察官偵查中之筆錄，此部分被告及被告辯護
    人雖辯稱被告丁○○在檢察官偵訊筆錄係延續警詢時之非任
    意性陳述而為陳述，以及警員要求至檢察官接受訊問時不得
    為不同之陳述，被告亦延續警詢筆錄因欠缺任意性而為不實
    之陳述云云，並未抗辯其於檢察官偵查中之陳述係出於強暴
    、脅迫、利誘、詐欺、疲勞訊問、違法羈押或其他不正之方
    法，而被告丁○○於警詢中之陳述既係出於任意性，其警詢
    筆錄為有證據能力，已如上述，自亦無所謂欠缺任意性而為
    不實之陳述可言，當然有證據能力。
  (三)丙○○部分：
  1.經原審法院勘驗該次筆錄內容與錄音光碟結果：錄音中斷6
    次，過程中遠處有稀落類似鍵盤敲打聲，中間有員警之認定
    與丙○○陳述不符之處而有爭執，然仍照丙○○之陳述而為
    記載，除有下述不同之處外，其他部分與筆錄記載內容均大
    致相符，有原審法院卷貳第234-235 、247-248 頁勘驗筆錄
    可證：第164 頁背面第7 行原記載為「丁○○有好幾次拿
    紙盒裝的物品給我叫我轉交給乙○○」等語，原審法院勘驗
    結果為「無法解釋，丁○○有好幾次拿紙盒裝的物品給我叫
    我轉交給乙○○」等語。第164 頁背面第11行原記載為「
    我不知道裏面是什麼東西，我都有轉交給乙○○」等語，原
    審法院勘驗結果為「我不知道裏面是什麼東西。」等語，並
    未陳述「我都有轉交給乙○○」。第165 頁第2 行原記載
    為「時間我忘記了，有時在潮州有時在萬丹的乙○○朋友家
    中交給乙○○。」等語，原審法院勘驗結果為「時間我忘記
    了，有時在潮州交給乙○○。」等語，並未陳述「有時在萬
    丹的乙○○朋友家中」。第165 頁第7 行原記載「我不知
    道他如何記載。」等語，原審法院勘驗結果為「這我不知道
    ，我不知道他怎麼記」等語。
  2.上開不符部分，依刑事訴訟法第100 條之2 準用同法第100
    之1 第2 項之規定，不得作為證據。
  3.本院審酌經原審法院勘驗結果除上開不符部分以外，其餘部
    分記載之內容均與有錄音部分大致相符，且過程中有員警之
    認定與被告丙○○陳述不符之處而有爭執，然仍照被告丙○○之陳述而為記載，並未違反被告丙○○陳述之任意性；被
    告及其辯護人亦未表示其於警詢中關於自己陳述有何出於強
    暴、脅迫、利誘、詐欺、疲勞訊問、違法羈押或其他不正之
    方法，本院審酌對於被告之人權保障並無侵害，且基於販毒
    係殘害人民身體健康及國家根本之公共利益等考量，認此部
    分應有證據能力。
  4.被告丙○○及其辯護人均未表示其於檢察官偵查中關於自己
    陳述有何出於強暴、脅迫、利誘、詐欺、疲勞訊問、違法羈
    押或其他不正之方法，依上開說明，乙○○於檢察官偵查中
    之陳述有證據能力。
  (四)甲○○部分：此部分被告甲○○、辯護人均未表示其於警詢
    及檢察官偵查中關於自己陳述有何出於強暴、脅迫、利誘、
    詐欺、疲勞訊問、違法羈押或其他不正之方法，依上開說明
    ，甲○○於警詢及檢察官偵查中之陳述均有證據能力。
二、關於被告以外之人於審判外之陳述，對於被告乙○○、丁○○、丙○○、甲○○之證據能力部分：
  (一)被告以外之人於警詢中所為之陳述，對於其他被告乙○○、
    丁○○、丙○○、甲○○之證據能力：
    按被告以外之人於檢察事務官、司法警察官或司法警察調查
    中所為之陳述，與審判中不符時，其先前之陳述具有較可信
    之特別情況，且為證明犯罪事實存否所必要者，得為證據。
    刑事訴訟法第159 條之2 定有明文。查被告乙○○、丁○○
    、丙○○、甲○○等人於警詢中所為之陳述，就其他被告而
    言，均屬審判外之陳述，且被告乙○○、丁○○、丙○○、
    甲○○等人嗣於原審審理中所為之陳述，均與其等於警詢中
    所為之陳述不符，而被告乙○○、丁○○、丙○○、甲○○
    等人於警詢中所為之陳述，既無出於強暴、脅迫、利誘、詐
    欺、疲勞訊問、違法羈押或其他不正之方法，均有證據能力
    ，已如前述，本院審酌被告乙○○、丁○○、丙○○、甲○○等人於警詢中所為之陳述，是在記憶猶新的情況下直接作
    成，一般與事實較相近，事後即可能因記憶減弱或變化，致
    有不清晰或陳述不符之現象發生；其等先前之陳述時其他被
    告未在場，是陳述人直接面對詢問警員所為陳述較為坦然；
    事後可能因陳述人對其他被告有所顧忌或同情，因而在其他
    被告面前較不願陳述不利被告之事實；其程度上較少會受到
    強暴、脅迫、詐欺、利誘或收買等外力之影響，陳述較趨於
    真實。若其他被告在庭或有其他成員參與旁聽時，陳述人可
    能會本能的作出迴避對其他被告不利之證述，以及較無事後
    串證之可能等情事，認為被告乙○○、丁○○、丙○○、甲○○等人於警詢中所為之陳述（扣除不符部分），就其他被
    告，具有較可信之特別情況，且為證明犯罪事實存否所必要
    者，均得為證據。
  (二)被告以外之人於於偵查中向檢察官所為之陳述，對於其他被
    告乙○○、丁○○、丙○○、甲○○之證據能力：
  1.按被告以外之人於偵查中向檢察官所為之陳述，除顯有不可
    信之情況者外，得為證據，刑事訴訟法第159 條之1 第2 項
    定有明文。查證人乙○○於93年1 月14日及93年2 月4 日經
    具結後所為之陳述，本院查無顯不可信之情況，依上開說明
    ，對於其他被告均有證據能力。
  2.雖證人乙○○於93年1 月14日及93年2 月4 日具結時，檢察
    官違反刑事訴訟法第186 條第2 項：「證人有第181 條之情
    形者，應告以得拒絕證言」之規定，未告知證人乙○○得拒
    絕證言，此有偵查筆錄可參，然按證人有第181 條之情形者
    ，應告以得拒絕證言，同法第186條第2 項亦著有規定。然
    拒絕證言權，專屬證人之權利，非當事人所得主張，證人拒
    絕證言權及法院告知義務之規定，皆為保護證人而設，非為
    保護被告，法院或檢察官違反告知義務所生之法律效果，僅
    對證人生效，故違反告知義務之證人證詞，對訴訟當事人仍
    具證據能力，至於證據之證明力如何，則由法院依具體個案
    判斷之（最高法院95年度台上字第909 號判決參照），故檢
    察官此部分雖違反告知義務，不影響對其他被告之認定，依
    法仍有證據能力。
  3.至於乙○○於92年8 月6 日偵訊筆錄，並未具結，亦未以證
    人身分而為陳述，此部分之陳述對其他被告而言，並無證據
    能力（至於乙○○此次之偵訊筆錄，對乙○○本身仍有證據
    能力，但此部分偵訊筆錄內容，均與本件違反毒品危害防制
    條例案件無關，而係有關槍砲彈藥刀械管制條例部分，為無
    關聯之證據，無從引為被告乙○○有利或不利之認定）。
  (三)至於乙○○於92年8 月11日、92年8 月20日之偵訊筆錄，被
    告丁○○於92年7 月21日、92年7 月31日偵訊筆錄部分，按
    證人、鑑定人依法應具結而未具結者，其證言或鑑定意見，
    不得作為證據，刑事訴訟法第158 條之3 規定甚明，查被告
    丙○○於92年9 月12日、93年5 月20日偵訊筆錄，對其本身
    而言固均有證據能力，但因僅是檢察官以被告之身分對之予
    以訊問，並未具結，是對其他被告而言，並無證據能力，亦
    無從補正。
  (四)92年度偵第1970號卷第22頁之法務部調查局92年7 月3 日調
    科壹字第09262610130 號檢驗通知書函及原審法院卷第15
    5 頁之法務部調查局96年7 月2 日調科壹字第09600272 100
    號函及原審法院卷貳第44、45頁之高雄醫學大學附設中和紀
    念醫院檢驗報告2 紙，均係被告以外之人於審判外之書面陳
    述，依刑事訴訟法第159 條第1 項之規定，屬於傳聞證據，
    惟於該條之立法理由明確說明，該條所謂「除法律有規定者
    」外，尚包括同法第159 條之1 至159 條之5 及第206 條等
    規定，而上開證據係經審判長、受命法官、檢察官選定或囑
    託機關、團體所為之鑑定，所鑑定之結果，鑑定機關依刑事
    訴訟法第208 條準用第206 條所出具之鑑定報告，屬刑事訴
    訟法第159 條第1 項所指例外規定，應有證據能力。
  (五)扣案白粉2 包，經送驗後均無毒品反應，有第1970號卷第20
    頁之法務部調查局92年2 月15日調科壹字第240002563 號鑑
    定通知書1 紙可證，該鑑定書屬刑事訴訟法第159 條第1 項
    所指例外規定，應有證據能力，至扣案白粉2 包係屬物證，
    並非審判外之陳述，依法亦有證據能力（足以證明被告丁○○持有該白粉2 包，但均非毒品）。
  (六)關於通聯監察書及依監察書所取得之錄音帶及據以翻譯之通
    訊譯文部分：
    按有事實足認被告或犯罪嫌疑人有最輕本刑為3 年以上有期
    徒刑之罪，並危害國家安全或社會秩序情節重大，而有相當
    理由可信其通訊內容與本案有關，且不能或難以其他方法蒐
    集或調查證據者，得發通訊監察書，通訊保障及監察法第5
    條第1 項第1 款定有明文，經查本件係依上開條文聲請對被
    告等通話內容予以監聽，並因而取得錄音帶、通訊譯文，有
    台灣屏東地方法院檢察署通訊監察書9 件及錄音帶、通訊譯
    文附卷可稽，足見上開證據係依據法定之程序取得，該依據
    錄音帶所製作之通訊譯文則係公務員職務上製作之紀錄文書
    ，依刑事訴訟法第159 條之4 第1 款規定，為有證據能力。
    至於上開通訊監察書雖記載依通訊保障及監察法第5 條第1
    項第4 款之規定，認有監察之必要，而發通訊監察書，惟此
    僅係法條之誤引，尚不影響該通訊監察書之效力，附此說明
    。
  (七)末按「被告以外之人於審判外之陳述，雖不符刑事訴訟法第
    15 9條之1 至第159 條之4 等4 條之規定（即傳聞法則例外
    得為證據之情形），而經當事人於審判程序同意作為證據，
    法院審酌該言詞陳述或書面陳述作成時之情況，認為適當者
    ，亦得為證據。」；「當事人、代理人或辯護人於法院調查
    證據時，知有第159 條第1 項不得為證據之情形，而未於言
    詞辯論終結前聲明異議者，視為有前項之同意。」，刑事訴
    訟法第159 條之5 定有明文。查本件除上開說明外外，其餘
    關於現場照片、行動電話使用者資料、執行通訊監察紀錄表
    、電信客戶基本資料、電話簿資料、搜索扣押筆錄、扣押物
    品目錄表、扣押物品證明書、帳冊、搜索票、現場勘查圖等
    傳聞證據，於本院調查證據時，當事人檢察官及被告、辯護
    人均未於言詞辯論終結前聲明異議，本院審酌證人之陳述以
    及該書證作成時之情況，認為適當，依上開規定，均得為證
    據。
乙、乙○○、丁○○、丙○○、甲○○販賣第二級毒品有罪部分
    ：
一、訊據被告乙○○、丁○○、丙○○、甲○○均否認有販賣第
    二級毒品甲基安非他命犯行。被告丁○○固坦承於其住處被
    查獲並扣押乙○○所有之液態安非他命淨重10點15公克，沾
    附安非他命之空瓶1 個，供販賣安非他命分裝用之電子磅秤
    1 台、夾鏈袋52個等情不諱，然否認有何販賣第二級毒品甲
    基安非他命犯行，辯稱：被警查獲之帳冊是乙○○叫我記，
    我就記的，而且自92年7 月21日警詢時遭警員毆打頭部後才
    為自白，以後的筆錄也就照著員警的要求跟該次筆錄一致，
    實際上並沒有販賣毒品安非他命等語；被告丙○○固坦承丁○○被查獲之帳冊第1 、2 頁係其所記載，然否認有何販賣
    第二級毒品甲基安非他命犯行，辯稱：92年9 月12日的警詢
    筆錄，未連續錄音錄影，而且是警察寫好叫被告照著唸的，
    帳冊是關於賭場的錢，不是毒品的錢，被告沒有販賣第二級
    毒品甲基安非他命等語；被告乙○○固坦承有要被告丁○○
    、丙○○記帳，然亦否認有何販賣第二級毒品甲基安非他命
    犯行，辯稱：93年1 月14日、93年2 月4 日警詢筆錄，是警
    察先寫好以後才叫被告照著唸，92年8 月6 日員警潘泰輝告
    知只要供述槍砲彈刀械管制條例案件，就不辦被告販賣毒品
    案件，至於帳冊是有關於賭場的錢，跟毒品無關等語；被告
    甲○○則辯稱：行動電話號碼為0000000000號並非被告在使
    用，被告也沒有販賣安非他命等語。
二、經查：
  (一)被告丁○○於警詢中供稱：「（乙○○在你們的集團中負責
    何事？尚有何人參與？）乙○○負責將海洛因及安非他命接
    手進來後，拿到我家寄放並將大部分毒品帶走，剩下才寄放
    在我家，至於販賣毒品的部分都是由乙○○親自接洽的。我
    只負責送海洛因及安非他命等毒品並負責記帳及收錢。至於
    洪百錄及甲○○是負責幫乙○○販賣海洛因及安非他命的人
    。」，「（你所持有的帳冊第1 至2 頁是由何人所記載？該
    帳冊作何用途？所記載是何帳款？該帳冊所載明『豐哥』係
    指何人？）該帳冊第1 至2 頁是洪百錄所記載的，該帳冊是
    用來跟我對帳的，該帳冊是洪百錄販賣毒品所得帳款，其中
    『豐哥』就是甲○○。」，「（乙○○是否都將海洛因及安
    非他命寄放你住處並分裝販售？）都在我家分裝毒品。」（
    見92年度偵字第1970號偵查卷第116 、117 頁）；在販賣第
    二級毒品甲基安非他命部分，即已坦承被告乙○○提供甲基
    安非他命，交由被告丁○○保管等情。被告丁○○復於檢察
    官偵查中供稱：「（乙○○何時將安非他命及海洛因寄放在
    你那裡，轉交給其他買主？）今年1 月初。」（見92年度偵
    字第1970號偵查卷第128 頁），亦坦承確有保管乙○○所有
    之甲基安非他命無訛。
  (二)被告乙○○於警詢中供稱：「我只負責向丁○○收取販賣毒
    品的總金額。」，「甲○○向我購買過2 、3 次安非他命，
    每次數量約1 兩」（見92年度偵字第1970號偵查卷第182 、
    183 頁），「甲○○有時候是向我拿安非他命，有時候是向
    丁○○拿的，不一定」（見92年度偵字第4112號偵查卷第17
    1 頁），已經坦承其與丁○○確有販賣甲基安非他命予甲○○；被告乙○○復於檢察官偵查中供稱：「安非他命是我向
    別人拿來轉交給丁○○賣。」、「都在丁○○的家交給他。
    」（見92年度偵字第4112號偵查卷第25、26頁），並以證人
    之身分具結證稱：「丁○○帳冊內記載的豐哥、峰仔，都是
    指甲○○。丁○○交給甲○○安非他命後，向他收錢」，「
    （丁○○在92年1 月19日記載55000 豐哥，55000 是指多少
    數量的安非他命？）有3 台兩。」，「（丁○○在92年1 月
    30日記載40000 峰拿去，40000 是指多少數量的安非他命？
    ）是2 台兩。」，「（丁○○在92年3 月27日記載60000 峰
    仔，60000 是指多少數量的安非他命？）約有3 台兩，因價
    格會起落。」，「（你有在何時交安非他命給甲○○？）在
    92年年初有交給他安非他命2 、3 次，1 次1 台兩，收1 萬
    5 千元，直接由我收取，都是在丁○○家交給他的。」（見
    92年度他字第576 號偵查卷第24、25頁），亦供承並證明其
    與丁○○確有販賣甲基安非他命予甲○○之犯行無訛。
  (三)被告丙○○於警詢中自承：「（你於92年2 月14日22時15分
    ，持用0000000000與0000000000之男子通話，該男子要跟你
    買『硬的1 台』係指何物？你說『25』係代表什麼？）『硬
    的1 台』係指安非他命1 兩，『25』是指新台幣2 萬5 千元
    。」，「（你賣出1 兩安非他命給持用0000000000之男子賺
    取多少差價？）1 兩安非他命賺取新台幣3000元。」，「我
    不知道他的真實姓名，我與他約在丁○○住處交易，詳細時
    間我已經忘記。」（見93年度偵字第2418號偵查卷第83、84
    頁），證人即被告丁○○於警詢中亦證稱：「我持有帳冊第
    1 至2 頁是丙○○所記載的，該帳冊是用來跟我對帳的，該
    帳冊是丙○○販賣毒品所得帳款。」，「丙○○是負責幫乙○○販賣安非他命的人」（見92年度偵字第1970號偵查卷第
    116 、117 頁），此外，復有被告丙○○與該持用00000000
    00陳姓男子之通聯紀錄譯本1 份及錄音帶附卷可稽（見93年
    度偵字第2418號偵查卷第32頁），雖被告丙○○所指販賣之
    人係持用0000000000之男子，並無其真實姓名、年籍可供參
    考，但被告丙○○就此部分販賣之時間、地點、數量、金額
    以及其私下所賺取之金額供述甚為詳盡，並有上開通聯紀錄
    譯本1 份可參，足證被告丙○○確有向丁○○取得乙○○所
    有甲基安非他命後，於92年2 月14日販賣於持用0000000000
    之陳姓成年男子無疑；且因被告丙○○與丁○○2 人均就其
    等販賣安非他命時，均有在丁○○所持有之帳冊內記帳之情
    形，足證其與丁○○、乙○○間係基於共同之犯意，由乙○○提供毒品，丁○○提供住所放置，再由丙○○取用販賣，
    此部分被告乙○○、丁○○與丙○○等3 人間應均屬共犯。
  (四)被告甲○○雖否認有販賣第二級毒品甲基安非他命，然其確
    有向被告丁○○、乙○○購買安非他命，已如前述，而其購
    買之數量分別為3 台兩（按1 台兩為37.5公克）、2 台兩、
    3 台兩、1 台兩、1 台兩，其數額龐大，購買之期間全部在
    92年1 月間至92年3 月間，在短短約2 月期間即購入10兩甲
    基安非他命，其非供自己施用甚明，且證人乙○○於警詢中
    證稱：「甲○○曾經當面跟我說他要販賣安非他命，‧‧‧
    ‧當我看到丁○○所記載的帳冊時，我有問丁○○帳冊內『
    豐哥』及『峰』是誰，丁○○就跟我說是甲○○拿去賣的，
    ‧‧‧‧」（見93年度偵字第2980號偵查卷第13頁），證人
    丁○○於警詢中亦證稱：「甲○○是負責幫乙○○販賣安非
    他命的人。」（按此部分應係指乙○○之下手，即小盤商，
    其與乙○○間並無共犯關係），均足證被告甲○○係基於販
    賣營利之意圖而先後向丁○○、乙○○販入甲基安非他命。
  (五)被告乙○○、丁○○、丙○○、甲○○嗣於原審審理中以證
    人之身分具結後互為作證，證人丁○○證稱：「（過去在保
    三總對所製作的筆錄實在？）有部分不實在，我講的不是這
    樣，他把我記成那樣。」，「因為他們抓到我，他們就跟我
    講說，叫我把乙○○說出來，就說我沒有事情了，說什麼都
    是乙○○，好像是一個組長跟我說的。」，「（警詢不實在
    ，是警方對你作何事？）他們第1 次到我家抓我的時候，叫
    我說都是乙○○就好了，第2 次他們把我抓到隊上就打我了
    ，所以我在警方講的都不實在。」，「（丁○○在地檢署所
    述實在？）警察叫我說一定要跟警方說的一樣，不然說要讓
    我關到死。」，「（乙○○有無跟你說他賣毒品？）沒有。
    」，「（丁○○你92年7 月21日作警詢筆錄裡面有供述丙○○、甲○○是幫乙○○販賣安非他命是何事？）那是我狹怨
    報復的，因為我跟甲○○有口角，在5 月份丙○○有待2 個
    人拿球棒打我，所以我是誣陷丙○○、甲○○，我不知道他
    們有無幫乙○○賣毒。」，「我是跟甲○○有口角，是因為
    丙○○跟甲○○很好，我誣陷他是，是我自己的要這樣的，
    不是警方說的。」，「（跟乙○○有無恩怨？）是警察說叫
    我推給乙○○，就說我不會有事。」，「（檢察官那裡為何
    也說一樣？）警方叫我到檢察官那裡一樣說那樣，不然要我
    關到死。」；證人甲○○證稱：「（你確實有在92年3 月26
    日有跟乙○○拿安非他命？）電話不是我的，我曾經借別人
    的電話打給乙○○，聯絡買水貨香菸的事，跟安非他命無關
    。」，「（92年初在丁○○的住處，有無以1 兩1 萬5000元
    買安非他命？）沒有。」，「（除此之外，有無向乙○○買
    毒品？）沒有。」；證人丙○○證稱：「（有無在92年2 月
    14日賣安非他命1 兩給不知名人士？）沒有。」，「（有無
    將賣毒的錢交給乙○○？）那是賭博的錢，跟毒品無關，錢
    本身就是乙○○的。」，「（就這帳冊內容有跟乙○○、丁○○會過帳？）那是賭場的錢。」；證人乙○○證稱：「（
    你看一下內容，3 月26日18時39分內容，通聯內容你有印象
    ？）好像有一點印象，好像是跟甲○○的對話。」，「（通
    話內容？）是在說香煙的事情。」，「（為何於檢察官那裏
    會說是毒品？）是警察把內容寫好，叫我背筆錄照著唸，說
    檢察官問我也這樣照著唸。」，「（警察局根檢察官那裡也
    這樣講，是警察叫你們背好如何背？）他說筆錄叫我先看懂
    ，檢察官問我，我就這樣講，檢察官叫我簽證人保護法下去
    ，就不會起訴我。」，「（你有無聽過或看過丙○○有賣毒
    品？）無，沒有在賣。」，「（丙○○有無與你共同經營賭
    場？）有。」，「（被抓前丙○○有無拿錢給你？）有，陸
    陸續續有拿錢。」，「（是什麼錢？）賭博的錢，不是毒品
    的錢。」，「（有無把一、二級毒品放在丁○○那裡交給丁○○、丙○○販售？）沒有。」，「（曾經交代洪百錄到丁○○那裡拿毒品並交錢給丁○○？）沒有。」，「我沒有提
    供毒品給丁○○，當時是警察拿他的筆錄給我看，丁○○都
    說你有，你還不說他，警察就我要說他，我才告訴檢察官說
    丁○○的事，我講的是不實在的。」云云，均核與其等分別
    於警詢及檢察官偵查中所為之陳述不符，而警員並無以強暴
    、脅迫、利誘、詐欺、疲勞訊問、違法羈押或其他不正之方
    法取得被告等人之筆錄，警員所製作之筆錄核與被告丁○○
    、乙○○、丙○○、甲○○等人之陳述大致相符而均有證據
    能力，已如前述，是證人丁○○、乙○○、丙○○、甲○○
    等人於原審審理中以證人身分所為之陳述，均顯係事後互為
    迴護而與事實不符，均不足採信。
  (六)被告乙○○另於92年3 月間起，至92年5 月9 日止，與曾昱
    雄、林明祥等人連續製造第二級毒品，前後2 次被警查獲，
    經本院以95年度上更二字第124 號判處有期徒刑12年並確定
    在案，此有本院95年度上更二字第124 號判決書及臺灣高等
    法院被告乙○○前案紀錄表各1 份附卷可參。上開期間與本
    案被告丁○○、乙○○、丙○○、甲○○之犯罪期間，即92
    年1 月19日起，至同年3 月27日止，雖有部分時間重疊，但
    本院95年度上更二字第124 號判決所認定被告乙○○初次製
    造完成甲基安非他命之時間係92年4 月6 日以後，係在本案
    犯罪時間以後，足見被告乙○○所製造完成之第二級毒品甲
    基安非他命與本案並無關係，反之，更足以認定被告乙○○
    熟悉製造安非他命之過程，且並與安非他命產銷集團有密切
    之聯繫，其所販賣之物品確係甲基安非他命無疑。
  (七)此外，復有丁○○所記載之帳冊1 份（附於卷內）、通訊監
    察書及依監察書所取得之錄音帶及據以翻譯之通訊譯文、扣
    押之液態安非他命淨重10點15公克，沾附安非他命之空瓶1
    個，供販賣安非他命分裝用之電子磅秤1 台、夾鏈袋52個可
    資佐證，被告丁○○、乙○○、丙○○、甲○○罪證已很明
    確，其等所辯均顯係卸責之詞，不足採信，犯行均堪認定。
三、核被告丁○○、乙○○、丙○○販賣第二級毒品甲基安非他
    命，係犯毒品危害防制條例第4 條第2 項之販賣第二級毒品
    罪；被告甲○○意圖販賣而販入第二級毒品甲基安非他命，
    亦係犯毒品危害防制條例第4 條第2 項之販賣第二級毒品罪
    ；被告丁○○、乙○○、丙○○、甲○○於販賣時持有第二
    級毒品甲基安非他命之低度行為，為高度之販賣行為所吸收
    ，不另論罪。被告甲○○就上開意圖販賣而販入第二級毒品
    甲基安非他命之行為，已經檢察官於起訴書中記載明確，應
    認為已經檢察官起訴；又被告甲○○意圖營利於92年1 月19
    日向丁○○購入甲基安非他命3 台兩；於92年1 月30日，向
    丁○○購入甲基安非他命2 台兩；於92年年初某日，前後2
    次，各向乙○○購入甲基安非他命1 台兩之行為，雖未據檢
    察官起訴，惟此部分與起訴部分有95年7 月1 日修正施行前
    刑法連續犯關係，為起訴效力所及，本院自得併予審理。被
    告丁○○、乙○○就犯罪事實欄一之(一)、(二)、(三)、(四)部分，
    有犯意之聯絡與行為之分擔，均為共同正犯；被告丁○○、
    乙○○、丙○○就犯罪事實欄一之(五)部分，有犯意之聯絡與
    行為之分擔，亦均為共同正犯；被告丁○○、乙○○前後6
    次犯行（其中犯罪事實欄(四)部分為2 次犯行）；被告甲○○
    前後5 次犯行，均時間緊接，所犯罪名同一，顯係基於概括
    之犯意反覆為之，應均依95年7 月1 日修正施行前刑法連續
    犯之規定各論以1 罪。被告乙○○前因賭博案件，經本院於
    民國88年9 月29日以88年度上訴字第1236號案件判處有期徒
    刑5 月確定，於88年12月24日易科罰金執行完畢；被告丙○○前因妨害自由案件，經最高法院判處有期徒刑10月確定，
    於90年5 月4 日執行完畢，有台灣高等法院被告前案紀錄表
    各1 份附卷可稽，被告乙○○、丙○○5 年內各再故意犯有
    期徒刑以上之本罪，均為累犯，除最重本刑無期徒刑部分不
    得加重外其餘部分均依法加重其刑。查被告丁○○、乙○○
    、丙○○、甲○○等4 人行為後，刑法於94年2 月2 日經總
    統令修正公布，於95年7 月1 日施行，而比較新舊法時應就
    罪刑有關之共犯、未遂犯、想像競合犯、牽連犯、連續犯、
    結合犯，以及累犯加重、自首減輕暨其他法定加減原因（如
    身分加減）與加減例等一切情形，綜其全部罪刑之結果而為
    比較（最高法院95年5 月23日刑事庭第8 次會議決議參照）
    。經查：
  (一)被告等行為後，刑法第33條第5 款修正規定「罰金：新臺幣
    1 千元以上，以百元計算之。」，而修正前刑法第33條第5
    款規定「罰金：1 元以上。」，若換算為新臺幣，僅為新臺
    幣3 元，比較新舊法結果，就販賣第二級毒品第4 條第2 項
    之併科罰金刑部分，自以被告行為時即修正前刑法所定罰金
    刑之下限較有利於行為人。就被告所為本件犯行之上開刑法
    條文規定，以修正前刑法對被告較為有利。
  (二)被告等行為後，刑法第28條關於共犯部分，修正前刑法第28
    條原規定：「2 人以上共同實施犯罪之行為者，皆為正犯」
    ，修正後則為「2 人以上共同實行犯罪之行為者，皆為正犯
    」，將舊法之「實施」修正為「實行」。原「實施」之概念
    ，包含陰謀、預備、著手及實行等階段之行為，修正後僅共
    同實行犯罪行為始成立共同正犯。是新法共同正犯之範圍已
    有限縮，排除陰謀犯、預備犯之共同正犯。新舊法就共同正
    犯之範圍既因此而有變動，自屬犯罪後法律有變更，而非僅
    屬純文字修正，應有新舊法比較適用之問題，比較修正前，
    後之規定，以修正後之規定較有利於被告。
  (三)被告行為後，刑法關於累犯之規定，自原規定：「受有期徒
    刑之執行完畢，或受無期徒刑或有期徒刑一部之執行而赦免
    後，5 年以內再犯有期徒刑以上之罪者，為累犯，加重本刑
    至2 分之1 。」，改為：「受徒刑之執行完畢，或一部之執
    行而赦免後，5 年以內故意再犯有期徒刑以上之罪者，為累
    犯，加重本刑至2 分之1 。」，因修正後之法律增加「故意
    」之要件，即就累犯加重其刑之範圍已有限縮，此部分比較
    新舊法律之結果，以修正後之法律較有利於被告。
  (四)被告行為後，95年7 月1 日修正施行之新刑法，業已刪除第
    56條關於連續犯之規定，而被告於舊法時期所為多次犯行，
    如依修正前之連續犯規定論以1 罪，僅得加重其刑至2 分之
    1 ，倘依新法則應數罪分別論斷而併罰，其刑度較依連續犯
    規定論以1 罪之結果為重，此部分以修正前舊法對被告較有
    利。
  (五)綜合比較上開結果，關於被告丁○○（最低罰金刑、共犯、
    連續犯比較）、乙○○（最低罰金刑、共犯、累犯、連續犯
    比較）、甲○○（最低罰金刑、連續犯比較）部分，以修正
    前之刑法規定較有利於被告等人，依刑法第2 條第1 項前段
    ，均應適用行為時，即修正前之舊法論處；關於被告丙○○
    （最低罰金刑、共犯、累犯比較）部分，則以修正後之規定
    較有利於被告，依刑法第2 條第1 項但書規定，應適用裁判
    時，即修正後之新法處斷。
四、不另為無罪諭知部分：
  (一)公訴意旨另以：乙○○、丙○○與丁○○共同基於概括犯意
    ，自92年1 月間起，迄同年4 月3 日止，由乙○○將第二級
    毒品安非他命，寄放在丁○○住處，交由丁○○、丙○○販
    售方式，為求帳目清楚，丙○○取得毒品販賣，均交付丁○○款項，由丁○○記帳，並由彼等3 人會帳，有時乙○○亦
    交待丙○○前往丁○○處拿取毒品同時交付款項，丁○○亦
    曾囑咐丙○○轉交毒品款項予乙○○，乙○○亦偶為販售，
    計：壹、丁○○1.於92年3 月6 日「忠仔」先與乙○○談妥
    毒品安非他命價格後，由丁○○售予其安非他命1 斤，收取
    45萬元。2.於同年3 月8 日受乙○○囑咐，售予綽號「亮仔
    」安非他命5 兩，收取10萬元。3.於92年3 月16日售予「文
    光」安非他命6 兩，收取12萬元後，交予不詳內情之乙○○
    妻。4.於同年3 月25日，交付丙○○安非他命5 兩，收取50
    00元。5.於同年3 月25日，售予「文光」安非他命1 兩。6.
    於同年3 月23日售予綽號「樂」安非他命5 萬6 千元。7.於
    同年3 月24日分別以21萬元、7 萬6 千元，販售安非他命半
    公斤、4 兩，已分別收得21萬元、2 萬6 千元。8.於同年3
    月24日販售予「文光」安非他命1 兩，收得2 萬元。9.於同
    年3 月25日販賣安非他命3 兩，應收5 萬7 千元款項，均已
    收訖。10.於同年3 月26日販售「文光」安非他命2 兩，收取
    4 萬元。11.於同年3 月27日販出安非他命3 兩，已收得全部
    款項5 萬7 千元。12.於同年3 月30日售予綽號「亮」，安非
    他命5 兩，收取12萬元。13.於同年4 月3 日售予「文光」安
    非他命8 兩，收取16萬元。14.於同年4 月3 日售予「賓」安
    非他命5 兩，收得10萬元。15.於同年4 月3 日，售予「樂」
    安非他命5 兩，收取11萬4 千元。上開毒品販售後，獲取差
    價，交付乙○○，再從中分配獲利。貳、丙○○從丁○○處
    取得安非他命後，於92年2 月11日，售予「亮仔」毒品2 錢
    。販售後，獲取差價，交付乙○○，再從中分配獲利。參、
    甲○○意在牟利，基於販賣安非他命之概括犯意，1.於92年
    3 月26日晚上售予洽購者安非他命3 兩，從中獲取利潤。2.
    續於同日晚上19時51分，接獲綽號「35」之友打來電話，欲
    購買1 萬元之安非他命，甲○○旋於當晚20時9 分，在高屏
    大橋附近，售予該人安非他命。甲○○復以幫助販賣安非他
    命之犯意，於92年3 月26日19時5 分，接獲綽號「謀仔」打
    來調借第二級毒品安非他命之電話，以每錢3500元之價格，
    於當晚囑咐不詳姓名之人士，在萬丹鄉新庄大廟，售予謀仔
    如數安非他命。認被告丁○○、乙○○、丙○○、甲○○亦
    涉犯毒品危害防制條例第4 條第2 項之販賣第二級毒品罪嫌
    云云。
  (二)按犯罪事實應依證據認定之，無證據不得認定犯罪事實；又
    不能證明被告犯罪或其行為不罰者，應諭知無罪之判決，刑
    事訴訟法第154 條第2 項第301 條第1 項分別定有明文。
    次按犯罪事實應依證據認定之，所謂證據，須適於為被告犯
    罪事實之證明者，始得採為斷罪資料。」、「認定犯罪事實
    所憑之證據，雖不以直接證據為限，間接證據亦包括在內；
    然而無論直接或間接證據，其為訴訟上之證明，須於通常一
    般之人均不致有所懷疑，而得確信其為真實之程度者，始得
    據為有罪之認定；又認定不利於被告之事實，須依積極證據
    ，苟積極證據不足為不利於被告事實之認定時，即應為有利
    於被告之認定，更不必有何有利之證據，此有最高法院53年
    台上字第2750號、76年台上字第4986號、30年上字第816 號
    判例可供參酌。況刑事訴訟法第161 條已於91年2 月8 日修
    正公布，其第1 項規定：檢察官就被告犯罪事實，應負舉證
    責任，並指出證明之方法。因此，檢察官對於起訴之犯罪事
    實，應負提出證據及說服之實質舉證責任。倘其所提出之證
    據，不足為被告有罪之積極證明，或其指出證明之方法，無
    從說服法院以形成被告有罪之心證，基於無罪推定之原則，
    自應為被告無罪判決之諭知，最高法院92年台上字第128 號
    判例亦明揭此旨。準此，刑事訴訟制度受「倘有懷疑，則從
    被告之利益為解釋」、「被告應被推定為無罪」原則所支配
    ，故得為訴訟上證明者，無論為直接或間接證據，須客觀上
    於吾人一般社會生活經驗均不致有所懷疑，而達於確信之程
    度者，且除認定被告犯罪之外，無從本於同一事證為其他有
    利於被告之合理推斷，始可以之為不利之認定，倘其證明尚
    未達於確信之程度，而有合理可疑存在時，即難據為被告有
    罪之認定。
  (三)本件公訴人認被告丁○○、乙○○、丙○○、甲○○涉犯販
    賣第二級毒品罪嫌；無非以(1)被告乙○○部分1.被告乙○○
    部分自白。2.被告丁○○、丙○○供述。3.被告丁○○持用
    之0000000000電話通訊監察譯文及錄音帶6 捲。4.被告乙○○持用之0000000000電話通訊監察譯文及錄音帶2 捲。5.丁○○記帳之帳目。6.扣案之液態安非他命10公克、電子磅秤
    1 台、電動磨粉攪拌機1 台、壓製粉塊磚模具2 組、壓製千
    斤頂1 台、玻璃量杯1 個、木質桿棍1 支、夾鏈袋1 個(2)被
    告丁○○部分：1.被告丁○○自白。2.被告乙○○、丙○○
    供述。3.被告丁○○持用之0000000000電話通訊監察譯文及
    錄音帶6 捲。4.被告乙○○持用之0000000000電話通訊監察
    譯文及錄音帶2捲。5.丁○○記帳之帳目。6.扣案之液態安
    非他命10公克、電子磅秤1 台、電動磨粉攪拌機1 台、壓製
    粉塊磚模具2 組、壓製千斤頂1 台、玻璃量杯1 個、木質桿
    棍1 支、夾鏈袋1 個。(3)被告丙○○部分1.被告丙○○部分
    自白。2.被告乙○○、丁○○供述。3.被告丁○○持用之
    0000000000電話通訊監察譯文及錄音帶6 捲。4.被告乙○○
    持用之0000000000電話通訊監察譯文及錄音帶2 捲。5.被告
    丙○○持用之0000000000、0000000000電話通訊監察譯文及
    錄音帶8 捲。6.丁○○記帳之帳目。7.扣案之液態安非他命
    10公克、電子磅秤1 台、電動磨粉攪拌機1 台、壓製粉塊磚
    模具2 組、壓製千斤頂1 台、玻璃量杯1 個、木質桿棍1 支
    、夾鏈袋1 個。(4)被告甲○○部分1.被告乙○○、丁○○供
    述。2.被告丁○○持用之0000000000電話通訊監察譯文及錄
    音帶6 捲。3.被告乙○○持用之0000000000電話通訊監察譯
    文及錄音帶2 捲。4.被告丙○○持用之0000000000電話通訊
    監察譯文及錄音帶8 捲。5.被告甲○○持用之0000000000電
    話通訊監察譯文。6.丁○○記帳之帳目。7.扣案之液態安非
    他命10公克、電子磅秤1 台、電動磨粉攪拌機1 台、壓製粉
    塊磚模具2 組、壓製千斤頂1 台、玻璃量杯1 個、木質桿棍
    1 支、夾鍊袋1 個等，資為論據。
  (四)訊據被告丁○○、乙○○、丙○○、甲○○均否認有上開犯
    行，一致辯稱：並無上開犯行云云。
  (五)經查：依被告丁○○於警詢中之供述、固坦承被告乙○○提
    供甲基安非他命，交由被告丁○○保管。被告丁○○復於檢
    察官偵查中坦承確有保管乙○○所有之甲基安非他命無訛。
    被告乙○○於警詢及檢察官偵查中，亦供承並證明其與丁○○確有販賣甲基安非他命之犯行，被告丙○○於檢察官偵查
    中亦供稱曾向丁○○取得乙○○所有安非他命。被告甲○○
    亦確有向被告丁○○、乙○○購買安非他命等情，已如上述
    ；又被告乙○○、丁○○、丙○○就販賣安非他命部分，固
    已經其等於警詢及檢察官偵查中自白不諱；並有被告丁○○
    持用之0000000000電話通訊監察譯文及錄音帶6 捲、被告乙○○持用之0000000000電話通訊監察譯文及錄音帶2 捲。被
    告丙○○持用之0000000000、0000000000、被告甲○○持用
    之0000000000電話通訊監察譯文及錄音帶8 捲、丁○○記帳
    之帳目、以及扣案之物品可資佐證，然依上開起訴書所載，
    向被告等購買甲基安非他命之人，均僅係綽號而無確切之年
    籍、姓名、住所可資查證；被告丁○○、乙○○、丙○○、
    甲○○等4 人就上開部分又未供述各該次安非他命交易之時
    間、地點而無從認定；又查就上開關於92年3 月25日，交付
    丙○○安非他命5 兩，收取5000元，並未敘述究竟係與丙○○有共犯關係或出售於丙○○，就出售5 兩安非他命僅取得
    5000元是否有營利之意圖，並未敘明；是被告等就此部分是
    否有販賣第二級毒品犯行尚有可疑，此外本院復查無其他確
    切證據，足資證明被告丁○○、乙○○、丙○○、甲○○等
    4 人確有此部分犯行，尚不能僅憑被告乙○○、丁○○、丙○○等人查無與事實相符之自白，以及上開證據，遽為被告
    等不利之認定，此部分被告丁○○、乙○○、丙○○、甲○○等被訴犯罪，尚屬不能證明，因公訴人認此部分與前開有
    罪部分有修正前刑法連續犯規定之適用，此部分爰不另為無
    罪之諭知。
五、原審未察，遽為被告丁○○、乙○○、丙○○、甲○○販賣
    第二級毒品部份均無罪之判決，尚有未洽；又關於被告丁○○部分，檢察官係起訴被告丁○○販賣第一級毒品、第二級
    毒品，以及「丁○○與乙○○ (另併台灣高等法院高雄分院
    ）共同基於製造安非他命之犯意，丁○○於92年3 月2 日11
    時46分許，在電話中接受乙○○技術指導，在前開住處，加
    入盬酸加熱烹煮液態安非他命，燒煮結晶後，即成粉狀之安
    非他命。迄92年4 月12日14時30分許，為警在丁○○住處查
    獲，並扣得乙○○所有之液態安非他命10公克、電子磅秤1
    台、電動磨粉攪拌機1 台、壓製粉塊磚模具2 組、壓製千斤
    頂1 台、玻璃量杯1 個、木質桿棍1 支、夾鍊袋1 個，並循
    線查獲乙○○。」，即僅起訴製造第二級毒品，並未提及被
    告丁○○有何持有第二級毒品犯行，乃原審就此部分竟自行
    認定被告丁○○涉犯持有第二級毒品，顯係就未經起訴之犯
    罪予以判決，為訴外裁判，亦有未洽。檢察官就被告丁○○
    、乙○○、丙○○、甲○○販賣第二級毒品部份上訴，指摘
    原判決不當，就上開認定有罪部分為有理由，就上開不另為
    無罪諭知部分為無理由；被告丁○○上訴意旨，以原判決就
    未經起訴之犯罪予以判決，為訴外裁判云云，指摘原判決不
    當，則有理由，自應由本院將原判決關於丁○○持有第二級
    毒品部分撤銷（檢察官就上開不另為無罪諭知部分之上訴為
    無理由，但仍應一併撤銷，此部分仍應不另為無罪之諭知）
    ；並將原判決關於丁○○、丙○○、乙○○、甲○○販賣第
    二級毒品部分撤銷改判。爰審酌非法販賣第二級毒品，危害
    他人身心健康甚鉅，被告乙○○、丁○○、丙○○等人係第
    二級毒品甲基安非他命之大盤商，被告乙○○、丁○○販賣
    次數各6 次、丙○○為1 次，被告甲○○為乙○○等人之下
    游，其販賣次數為5 次；被告乙○○、丁○○、丙○○、甲○○等人之交易量大，以及其等犯罪後猶飾詞卸責，態度不
    佳等一切情狀，各量處如主文所示之刑。扣押之液態甲基安
    非他命淨重10點15公克，係第二級毒品，沾附安非他命之空
    瓶1 個，因係盛裝甲基安非他命必備之物，難與甲基安非他
    命析離，亦應一併視為毒品，均依毒品危害防制條例第18條
    第1 項前段沒收銷燬之；扣押電子磅秤1 台、夾鏈袋52個，
    係被告乙○○所有，供分裝以販賣甲基安非他命所用之物，
    均依毒品危害防制條例第19條第1 項規定沒收；被告乙○○
    、丁○○販賣甲基安非他命所得共21萬元，其中18萬5 千元
    係被告乙○○、丁○○共同販賣甲基安非他命所得（55000
    元＋40000 元＋60000 元＋30000 元＝185000元），應諭知
    此部分由丁○○與乙○○連帶沒收，如全部或一部不能沒收
    時，以其財產抵償之；另2 萬5 千元係被告乙○○、丁○○
    、丙○○共同販賣甲基安非他命所得，應諭知此部分由丁○○與乙○○、丙○○連帶沒收，如全部或一部不能沒收時，
    以其財產抵償之。至被告甲○○部分本院僅認定係意圖販賣
    而販入，並未認定其有所得，就被告甲○○部份，自無沒收
    之必要。又查獲丁○○時另扣押之電動磨粉攪拌機1 台、壓
    製粉塊磚模具2 組、壓製千斤頂1 台、玻璃量杯1 個、木質
    桿棍1 支等物，均不能證明與販賣第二級毒品甲基安非他命
    有所關聯，毋庸為沒收之諭知，均併予敘明。
丙、乙○○、丁○○、丙○○被訴販賣第一級毒品無罪部分：
一、公訴意旨略以：乙○○、丙○○與丁○○共同基於概括犯意
    ，自92年1 月間起，迄同年4 月3 日止，由乙○○將第一級
    毒品海洛因，寄放在丁○○住處，交由丁○○、丙○○販售
    方式，為求帳目清楚，丙○○取得毒品販賣，均交付丁○○
    款項，由丁○○記帳，並由彼等三人會帳，有時乙○○亦交
    待丙○○前往丁○○處拿取毒品同時交付款項，丁○○亦曾
    囑咐丙○○轉交毒品款項予乙○○，乙○○亦偶為販售，計
    ：(一)丁○○1.於92年3 月6 日，詢問乙○○海洛因數量後，
    售予綽號「文光」者海洛因半兩，收取6 萬5 千元。2.於同
    年3 月10日受乙○○吩咐，在萬丹鄉親親檳榔攤，售予「亮
    仔」海洛因若干。3.於同年3 月12日，在萬丹鄉新鐘村巨蛋
    超商附近，售予綽號「文光」海洛因半兩，收取2 萬元，尚
    欠4 萬5 千元。4.於同年3 月12日售予綽號「忠」海洛因1
    兩，收12萬元。5.續於同年3 月16日晚上售予「文光」海洛
    因半兩，收取6 萬5 千元。6.於同年3 月18日售出海洛因1
    兩，獲取12萬元。7.於同年3 月19日分別售出海洛因1 兩、
    半兩、1 兩，除首次售出之1 兩，為不明客戶積欠外，餘分
    別收取6 萬5 千元、12萬元。8.於同年3 月21日，以12萬元
    價格，售予綽號「麻雀」者海洛因1 兩。9.於同年3 月22日
    以12萬元之價格，售予綽號「樂」海洛因1 兩，應收取12萬
    元，已收得8 萬元。10.於同年3 月23日售予綽號「文光」者
    ，海洛因半兩，收取6 萬5 千元。11.於同年3 月23日售予綽
    號「樂」海洛因1 兩，價格為12萬元，為「樂」積欠。12.於
    同年3 月24日販賣海洛因1 兩，收取12萬元。13.於同年3 月
    24日售予「樂」海洛因半兩，收得6 萬元。14.於同年3 月25
    日販售海洛因半兩，客戶應付6 萬元，尚為積欠。15.於同年
    3 月26日售出海洛因1 兩，應收12萬元，尚未獲償。16.於同
    年3 月28日，分別販售海洛因1 兩、半兩、半兩，除1 兩12
    萬元已付外，其餘2 次半兩價格，分別為6 萬5 千元、6 萬
    元，均有一部積欠。17.於同年3 月29日販賣海洛因1 兩，售
    得12萬元。上開毒品販售後，獲取差價，交付乙○○，再從
    中分配獲利。(二)丙○○，丙○○從丁○○處取得海洛因後，
    1.於92年2 月11日，以13萬元價格，售予綽號「慶仔」海洛
    因1 兩。2.於92年2 月11日，售予「亮仔」毒品2 錢（此部
    分未載明係甲基安非他命或海洛因，本院2 部分一併列入）
    。3.於92年2 月14日，在屏東縣萬丹鄉某處，售予行動電話
    0000000000號持用人海洛因2 兩。4.於92年3 月4 日，售予
    00 00000000 電話持用人甲○○海洛因0.25錢。上開毒品販
    售後，獲取差價，交付乙○○，再從中分配獲利。因認被告
    乙○○、丁○○、丙○○共同涉犯毒品危害防制條例第4條
    第1 項販賣第一級毒品罪嫌云云。
二、本件公訴人認被告丁○○、乙○○、丙○○涉犯販賣第一級
    毒品罪嫌；無非以(1)被告乙○○部分1.被告乙○○部分自白
    。2.被告丁○○、丙○○供述。3.被告丁○○持用之000000
    0000電話通訊監察譯文及錄音帶6 捲。4.被告乙○○持用之
    0000000000電話通訊監察譯文及錄音帶2 捲。5.丁○○記帳
    之帳目。6.扣案之電子磅秤1 台、電動磨粉攪拌機1 台、壓
    製粉塊磚模具2 組、壓製千斤頂1 台、玻璃量杯1 個、木質
    桿棍1 支、夾鏈袋1 個(2)被告丁○○部分：1.被告丁○○自
    白。2.被告乙○○、丙○○供述。3.被告丁○○持用之0000
    000000電話通訊監察譯文及錄音帶6 捲。4.被告乙○○持用
    之0000000000電話通訊監察譯文及錄音帶2 捲。5.丁○○記
    帳之帳目。6.扣案之電子磅秤1 台、電動磨粉攪拌機1 台、
    壓製粉塊磚模具2 組、壓製千斤頂1 台、玻璃量杯1 個、木
    質桿棍1 支、夾鏈袋1 個。(3)被告丙○○部分1.被告丙○○
    部分自白。2.被告乙○○、丁○○供述。3.被告丁○○持用
    之0000000000電話通訊監察譯文及錄音帶6 捲。4.被告乙○○持用之0000000000電話通訊監察譯文及錄音帶2 捲。5.被
    告丙○○持用之0000000000、0000000000電話通訊監察譯文
    及錄音帶8 捲。6.丁○○記帳之帳目。7.扣案之電子磅秤1
    台、電動磨粉攪拌機1 台、壓製粉塊磚模具2 組、壓製千斤
    頂1 台、玻璃量杯1 個、木質桿棍1 支、夾鏈袋1 個等，資
    為論據。
三、訊據被告丁○○、乙○○、丙○○均否認有上開犯行，一致
    辯稱：並無上開犯行云云。
四、經查依被告丁○○於警詢中之供述、固坦承被告乙○○提供
    第一級毒品海洛因，交由被告丁○○保管。被告丁○○復於
    檢察官偵查中坦承確有保管乙○○所有之海洛因無訛。被告
    乙○○於警詢及檢察官偵查中，亦供承並證明其與丁○○確
    有販賣海洛因之犯行，被告丙○○於檢察官偵查中亦供稱曾
    向丁○○取得乙○○所有海洛因，已如上述；又被告乙○○
    、丁○○就販賣海洛因部分，固已經其等於警詢及檢察官偵
    查中自白不諱；並有被告丁○○持用之0000000000電話通訊
    監察譯文及錄音帶6 捲、被告乙○○持用之0000000000電話
    通訊監察譯文及錄音帶2 捲。被告丙○○持用之0000000000
    、0000000000、丁○○記帳之帳目、以及扣案之物品可資佐
    證。然依上開起訴書（或帳冊）所載，向被告等購買海洛因
    之人，均僅係空泛之綽號，而無確切之年籍、姓名、住所可
    資查證；被告丁○○、乙○○、丙○○等3 人就上開部分又
    未供述各該次海洛因交易之時間、地點而無從認定；又查就
    上開關於丁○○部分之2.即被訴於92年3 月10日受乙○○吩
    咐，在萬丹鄉親親檳榔攤，售予「亮仔」海洛因若干部分，
    並未記載海洛因究屬若干？7.即被訴於92年3 月19日分別售
    出海洛因1 兩、半兩、1 兩，並未記載首次售出之1 兩價格
    多少？就被告丙○○2.即被訴於92年2 月11日，售予「亮仔
    」毒品2 錢部分，並未記載何種毒品？4.即被訴於92年3 月
    4 日，售予0000000000電話持用人甲○○海洛因0.25錢部分
    ，並未記載其出售之價格？均有未明，且被告丁○○被查獲
    時另查獲之疑似粉狀海洛因2 包共900 公克，檢察官認係海
    洛因，惟經鑑定結果，並無海洛因毒品反應，此有法務部調
    查局92年5 月15日調科壹字第240002563 號鑑定通知書1 份
    附卷可參，此外又未查獲海洛因毒品，亦無法證明被告等人
    有交易海洛因之情形；另檢察官起訴被告丙○○於92年3 月
    4 日，售予0000000000電話持用人甲○○海洛因0.25錢部分
    ，本院查無被告丙○○、甲○○關於販賣或購入之陳述；又
    關於0000000000電話之使用人並非被告甲○○，此有台灣大
    哥大股份有限公司基本資料查詢附於本院卷可證；則依上開
    情況以觀，被告乙○○、丁○○、丙○○等人是否有販賣第
    一級毒品海洛因犯行，尚有可疑。此外本院復查無其他確切
    證據，足資證明被告丁○○、乙○○、丙○○等人確有此部
    分犯行，尚不能僅憑被告乙○○、丁○○等人查無與事實相
    符之自白或供述，以及扣案之上開證據，遽為被告等不利之
    認定，此部分被告丁○○、乙○○、丙○○等被訴犯罪，尚
    屬不能證明。
五、原審因而為被告乙○○、丁○○、丙○○被訴販賣第一級毒
    品部分均無罪之判決，均核無不合。檢察官上訴意旨，仍執
    前詞，指摘原判決此部分不當，為無理由，應予駁回。
丁、丁○○被訴製造第二級毒品無罪部分：
一、公訴意旨略以：丁○○與乙○○ (另案審理)共 同基於製造
    安非他命之犯意，丁○○於92年3 月2 日11時46分許，在電
    話中接受乙○○技術指導，在前開住處，加入盬酸加熱烹煮
    液態安非他命，燒煮結晶後，即成粉狀之安非他命。迄92年
    4 月12日14時30分許，為警在丁○○住處查獲，並扣得乙○○所有之液態安非他命10公克、電子磅秤1 台、電動磨粉攪
    拌機1 台、壓製粉塊磚模具2 組、壓製千斤頂1 台、玻璃量
    杯1 個、木質桿棍1 支、夾鏈袋1 個，認被告丁○○此部分
    涉犯毒品危害防制條例第4 條第2 項之製造第二級毒品罪嫌
    云云。
二、訊據被告丁○○固坦承於其住處扣得液態安非他命10公克、
    電子磅秤1 台、電動磨粉攪拌機1 台、壓製粉塊磚模具2 組
    、壓製千斤頂1 台、玻璃量杯1 個、木質桿棍1 支、夾鏈袋
    1 個等物，然否認有何製造安非他命犯行，辯稱：被告沒有
    製造安非他命之行為，監聽譯文是說摻鹽進去，不是鹽酸等
    語。
三、經查：
  (一)本件在被告丁○○住處扣押之液態物，經送驗後為甲基安非
    他命（淨重10.15 公克，瓶重54.20 公克），此有92年度偵
    字第1970號卷第22頁之法務部調查局92年7 月3 日調科壹字
    第09262610130 號檢驗通知書1 紙可證，先予說明。
  (二)惟國內所稱之安非他命係指甲基安非他命，所指液態甲基安
    非他命有二種：1.在製造甲基安非他命過程中經氫化步驟所
    得之黑色溶液，一般稱為滷水（俗稱黑水或黑油），由於黑
    水中除甲基安非他命毒品成分外，可能存有其他未反應之原
    料物等物質該階段產物人體無法直接施用；2.毒販為了逃避
    查緝再將結晶好的甲基安非他命鹽酸鹽溶於水或有機溶劑（
    例如：酒精）中所得之液體。至於固態甲基安非他命，係指
    甲基安非他命鹽酸鹽結晶，其製造過程大致可分為：前段（
    鹵化反應步驟）、中段（氫化反應步驟）、後段（純化再結
    晶步驟）等三個階段，而各該過程所使用之重要化學原料、
    溶劑、器具及產物為：前段（鹵化反應步驟）：鹽酸麻黃
    素（前段原料）經溶劑（如丙酮、乙醚等）浸溶後，加亞硫
    醯二氯經攪拌器攪拌，再經溶洗過濾風乾後，可製成氯假麻
    黃素（為前段主要產物）；中段（氫化反應步驟）：氯假
    麻黃素（中段原料）加入催化劑（如氯化鈀，俗稱鈀金及硫
    酸鋇等）與緩衝液（如醋酸鈉加醋酸等）後，置於壓力攪拌
    桶內，通入氫氣進行氫化反應，即可將氯氧假麻黃素轉化成
    甲基安非他命，俟反應完成後再經側孔燒瓶過濾之，即可製
    得含有甲基安非他命毒品成分之滷水（即黑色水溶液，俗稱
    黑水或黑油，為中段主要產物）；後段（純化再結晶步驟
    ）：甲基安非他命滷水經加熱設備熬煮，再加入食鹽後，置
    於冰箱（或冷凍櫃）低溫冷凍，甲基安非他命結晶會漸漸生
    成，將生成之結晶物藉脫水機或離心機簡單予以脫水風乾，
    即可製得甲基安非他命結晶等情，有本院歷年來審理有關製
    造毒品甲基安非他命施用案件於職務上所知悉之法務部調查
    局93年7 月12日調科壹字第09300278550 號函可考（見「法
    官辦理刑事案件參考手冊(一)- 毒品危害防制條例部分」乙書
    第316 、317 頁；另最高法院96年度台上字第2983、4520號
    判決亦載明此過程）。
  (三)本件扣案之物，經原審法院送驗後呈甲基安非他命。而本案
    扣押可能與製造甲基安非他命之物有關者為：壓製千斤頂1
    台、玻璃量杯1 個，此有原審法院卷貳第44、45頁之高雄醫
    學大學附設中和紀念醫院檢驗報告2 紙可查，然各該扣押物
    與上開所述一般甲基安非他命製作過程中所需之工具、原料
    如：亞硫醯二氯、丙酮、乙醚、攪拌棒（鹵化之用）、壓力
    鋼瓶、搖臺、氫氣桶、活性碳（氫化之用）及不銹鋼鍋、快
    速瓦斯爐、陶瓷漏斗、攪拌棒、抽真空馬達、鹽、冰箱（純
    化之用）等，顯不相同，自難僅以上開扣案之壓製千斤頂1
    台、玻璃量杯1 個，遽爾推論被告丁○○有製造甲基安非他
    之犯行。
  (四)再依原審法院卷第155 頁之法務部調查局96年7 月2 日調
    科壹字第09600272100 號函就本件扣案之液態甲安非他命謂
    ：「因該送驗液體之鈀（pd）離子含量極微，又經目視發現
    該送驗液體為淡褐色，研判該送驗液體係將含有甲基安非他
    命結晶再溶於水中，一般此情形係欲進行再結晶（再純化）
    之過程」等語，顯見扣案液態甲基安非他命，係將結晶甲基
    安非他命鹽酸鹽溶於水後所得之液體，是被告丁○○辯稱將
    甲基安非他命泡水1 節，尚堪採信。準此，本件之情形與製
    造甲基安非他命過程中經氫化步驟所得之滷水（俗稱黑水或
    黑油）並不相同，況該液態甲基安非他命亦僅10.15 公克，
    與製造甲基安非他命過程中產生大量之液態甲基安非他命，
    亦不相同，自難以扣案之液態甲基安非他命作為被告不利之
    認定。
  (五)另依被告丁○○於警詢及檢察官偵查中之陳述，以及其通聯
    紀錄譯文，固可認被告丁○○有煮甲基安非他命（見92年度
    偵字第1970號偵查卷第26頁、第34、35頁、第117 、118 、
    131 頁）1 事，然本件扣案液態甲基安非他命，係將結晶甲
    基安非他命鹽酸鹽溶於水後所得之液體，已如上述，故依被
    告郭福之陳述，亦不足以認定被告丁○○有將不具甲基安非
    他命成分之原料加以化合而成甲基安非他命之製造行為。
  (六)綜上所述，依檢察官所提出之證據，並不足以使本院就此部
    分犯罪事實為有罪之確信。此外，復查無其他積極證據足資
    證明被告丁○○有此部分製造甲基安非他命之犯行，故被告
    丁○○被訴此部分製造第二級毒品罪，自屬不能證明。
四、原審因而為被告丁○○被訴製造第二級毒品部分無罪之判決
    ，核無不合，檢察官上訴意旨，就此部分，仍執前詞，指摘
    原判決不當，為無理由，應予駁回。
據上論結，應依刑事訴訟法第368 條、第369 條第1 項前段、第
364 條、第299 條第1 項前段，毒品危害防制條例第4 條第2 項
、第18條第1 項前段、第19條第1 項、刑法第11條前段、第28條
、第47條第1 項、95年7 月1 日修正施行前刑法第28條、第47條
、第56條，判決如主文。
本案經檢察官林應華到庭執行職務。
中    華    民    國    97    年    5     月     8    日
                  刑事第五庭    審判長法  官  曾永宗
                                      法  官  王伯文
                                      法  官  任森銓
以上正本證明與原本無異。
如不服本判決應於收受本判決後10日內向本院提出上訴書狀，其
未敘述上訴理由者，並得於提起上訴後10日內向本院補提理由書
狀（應附繕本）「切勿逕送上級法院」。
中    華    民    國    97    年    5     月    8     日
                                      書記官  廖素珍
附錄本件判決論罪科刑法條：
毒品危害防制條例第4 條第2 項
製造、運輸、販賣第二級毒品者，處無期徒刑或7 年以上有期徒
刑，得併科新臺幣7 百萬元以下罰金。


司法院資訊處製作；財團法人民間司法改革基金會備份。
